臺灣高等法院刑事判決　　　　　　　　94年度上易字第1124號
上　訴　人
即　被　告　乙○○
　　　　　　　　　　　4樓
選任辯護人　歐斐文律師
上列上訴人因傷害案件，不服臺灣臺北地方法院93年度易字第12
47號，中華民國94年5 月31日第一審判決（起訴案號：臺灣臺北
地方法院檢察署93年度偵字第13985 號），提起上訴，本院判決
如下：
    主  文
上訴駁回。
乙○○緩刑貳年。
    理  由
一、本案經本院審理結果，認第一審判決以被告乙○○係犯刑法
    第277條第1項之傷害罪，同時審酌被告平日素行、犯罪之動
    機、目的、手段、犯後態度等一切情狀，量處有期徒刑3 月
    ，並諭知易科罰金折算標準。認事用法及量刑，均無不當，
    應予維持，並引用第一審判決書記載之事實、證據及理由（
    如附件）。
二、被告上訴意旨以：當時正在路旁等人，卻遭甲○○持鐵棍毆
    打成傷，亦未還手等語。被告辯護人並稱：告訴人甲○○於
    警詢指稱：因當時我手邊有夾子，於是我拿起打了她2 下，
    她把我推倒在地，即向我壓過來  我無法動彈，於是我用右
    腳將她踢開；及至偵查中則稱：還咬我右手臂，我一時激動
    就拿鐵夾打她；迨至原審卻證稱：我用手扒開乙○○的手，
    並推開她後，她又抓住我手臂，我就用夾子去打她．．．然
    後再把我推倒在地，導致我跌倒撞倒水泥地受傷，後來又把
    我壓在地上，我就用腳踹她肚子等語。告訴人就遭受被告毆
    打過程，先後指訴不一，且依卷附國軍松山醫院診斷證明書
    所載告訴人傷勢，亦與告訴人指訴不符，則被告是否有本件
    犯行，顯有可疑等語。
三、惟查：被告與告訴人素來不睦，2人於93年5月4日下午2時許
    ，在台北市○○○路○ 段80巷與敦化北路口，因細故發生爭
    吵，即相互毆打，致告訴人背部、左上臂、頭部等處皆受有
    鈍挫傷等傷害，業據告訴人指證在卷，復有告訴人提出之診
    斷證明書1 紙在卷為憑，被告確有傷害犯行，業據原審認定
    無誤，並詳載理由依據。再雙方互毆時，往往因過程混亂，
    致彼此無法清楚記憶毆打之過程，並有相互避重就輕，或誇
    大他方出手情節，乃事理之常。倘告訴人就被毆受傷之基本
    事實無誤，縱所指遭受毆打之情節，前後有些許不一，亦不
    得據以指稱告訴人指訴為不實。本件告訴人係與被告互毆中
    受傷，告訴人指訴遭被告毆打情節，先後雖有不一，並與診
    斷證明書所載傷勢不盡相符，然就與被告互毆中受傷之基本
    事實，則始終如一；且依告訴人及被告驗傷診斷書所載，告
    訴人與被告均係於案發後，即同至國軍松山醫院急診室求診
    ，顯見2 人所受傷勢應屬真實，並係相互毆打所致無疑。被
    告辯護人據以指稱告訴人指訴不實，委無可採。足見被告上
    訴，否認犯罪，為無理由，應予駁回。又被告前未曾受有期
    徒刑以上刑之宣告，有本院被告全國前案紀錄表在卷可考。
    乃因與告訴人相處不睦，一時失慮，致犯本案，經此科刑後
    ，當足資警惕，信無再犯之虞，爰併宣告緩刑2 年，以啟自
    新。
據上論斷，應依刑事訴訟法第368條、第373條，刑法第74條第 1
款，判決如主文。
本案經檢察官邱美育到庭執行職務。
中　 　華　 　民　 　國　　94　 年　　9  　月　　1　　日
　　　　　　　　　刑事第十一庭  審判長法　官  陳祐輔
　　　　　　　　　　　　　　　　　    法　官  楊炳禎
　　　　　　　 　 　　　　　　　　　　法　官  陳國文
以上正本證明與原本無異。
不得上訴。
                                      書記官  蔡棟樑
中　　 華 　　民　 　國　　94 　年　　9　　月    2    日
附錄：本案論罪科刑法條全文
刑法第277條第1項：
傷害人之身體或健康者，處三年以下有期徒刑、拘役或一千元以
下罰金。
犯前項之罪因而致人於死者，處無期徒刑或七年以上有期徒刑；
致重傷者，處三年以上十年以下有期徒刑。
附件：
臺灣臺北地方法院刑事判決　　　　　　　93年度易字第1247號
    公　訴　人　臺灣臺北地方法院檢察署檢察官
    被　　　告　甲○○　女　54歲（民國○○年○○月○○日生）
　　　    　　　　　　　身分證統一編號：Ｚ000000000號
　　　　　    　　　　　住台北市○○區○○路92號7樓
    指定辯護人　本院公設辯護人　沈芳萍
    被　　　告　乙○○　女　55歲（民國○○年○月○○日生）
　　　　　　　　　　    身分證統一編號：Ｚ000000000號
　　　　　　　　　　    住台北市松山區○○○路○段133巷8
　　　　　　　　　　　  弄7號4樓
    選任辯護人　歐斐文律師
上列被告等因傷害案件，經檢察官聲請以簡易判決處刑（九十三
年度偵字第一三九八五號），嗣本院刑事簡易庭（受理案號：九
十三年度簡字第二二五九號）認為不宜以簡易判決處刑移送本院
，本院改依通常程序審理，判決如下：
    主  文
甲○○傷害人之身體，處拘役伍拾日，如易科罰金，以參佰元折
算壹日，緩刑貳年。
乙○○傷害人之身體，處有期徒刑參月，如易科罰金，以參佰元
折算壹日。
    事  實
一、甲○○自民國八十五年間起即因出現情緒低落、失眠、食慾
    下降、注意力減退、合併有自殺意念，並出現聽幻覺症狀，
    經長庚醫院診斷為重度憂鬱症合併精神症狀，其後在八十九
    年二月二十五日至同年三月十六日期間，復因出現情緒低落
    ，自殺意念，乃於國軍松山醫院精神科住院治療，出院後，
    並持續接受國軍松山醫院精神科門診規則看診，且臨床診斷
    之病症，則改為情感性精神分裂症者，為一精神耗弱之人；
    其與乙○○均係台北市政府環保局清潔隊之同事，二人平日
    相處即常發生爭執，有所不睦，於九十三年五月四日下午二
    時許，甲○○在台北市○○○路○段八十巷與敦化北路口，
    打掃該區域之環境，適遇見乙○○亦在該處，乃二人即因細
    故發生爭吵，繼而相互基於傷害他人身體之犯意，由甲○○
    持台北市政府環保局所有之夾垃圾鐵夾一支，與乙○○徒手
    ，相互扭打，致乙○○右膝、頭部、左手掌等處，李玉益背
    部、左上臂、頭部等處皆受有鈍挫傷等之傷害。
二、案經甲○○、乙○○訴由台北市政府警察局松山分局報請台
    灣台北地方法院檢察署檢察官聲請以簡易判決處刑，嗣本院
    刑事簡易庭，認為不宜以簡易判決處刑移送本院，本院改依
    通常程序審理。
    理  由
一、訊據被告甲○○對於在前揭時、地，以台北市政府環保局所
    有之夾垃圾鐵夾一支，與同案被告乙○○互相扭打之事實均
    供承不諱，且有同案被告乙○○所提出之國軍松山醫院診斷
    證明書三紙，及被告甲○○與同案被告乙○○互相扭打所使
    用之夾垃圾鐵夾照片二幀在卷可憑，足見被告甲○○前開自
    白之內容與事實相符，其傷害犯行已臻明確，足堪認定。
二、另訊之被告乙○○雖矢口否認有何傷害之犯行，並辯稱：伊
    當天在案發地點那裡等人，看見被告甲○○走過來，她告訴
    伊，她已夠容忍了，她要伊每天都很難過，伊聽了嚇一跳，
    後來伊轉個身，被告甲○○就拿夾子往伊的頭猛揮，伊根本
    沒有辦法反擊，之後伊就請路人叫警察，而這過程案外人邱
    明禮也有看到云云。經查：被告乙○○確有與同案被告甲○
    ○相互扭打之事實，除據同案被告甲○○提出國軍松山醫院
    診斷證明書一紙可資為憑外，另本院以證人之身分傳訊被告
    甲○○到庭作證，其亦結證稱：伊在案發地點撿垃圾，看見
    被告乙○○亦在那裡，她告訴伊，她已經弄走二個人了，現
    在也要把伊弄走，伊告訴被告乙○○不要得寸近尺，並繼續
    撿垃圾，被告乙○○就趁伊不注意的時候，抓住伊頭髮，伊
    用手扒開被告乙○○的手，並推開她後，她又抓伊的手臂，
    伊就用夾子打她身體，大概打了兩下後，被告乙○○就把夾
    子揮到別的地方去，然後再把伊推倒在地上，導致伊跌倒撞
    到水泥地受傷，後來又把伊壓在地面上，伊就用腳踹她的肚
    子，她爬起來後，兩人又互相推來推去，警察就來了等情明
    確（見本院九十四年五月二十四日審理筆錄第三頁以下）；
    再參以被告乙○○到庭指稱有親賭其遭毆打之情之證人邱明
    禮於本院作證時，亦證述：案發那時候，有一推人圍著，被
    告乙○○有叫伊過去，但是當時警察已經來處理了，伊什麼
    都沒有看到，事後被告乙○○有去找過伊，希望伊可以出庭
    作證，但伊有告訴她，當時情形伊都沒有看到等語（見本院
    同上筆錄第九頁）；是被告乙○○空言辯稱，未與同案被告
    甲○○相互扭打一節，即與實情不符，其前開所辯，顯係事
    後卸責之詞，難可採信，本件事證已臻明確，被告乙○○傷
    害犯行堪可認定，應予以依法論科。
三、核被告甲○○、乙○○二人所為，均係犯刑法第二百七十七
    條第一項之普通傷害罪。又查，被告甲○○罹患有精神疾病
    ，此業為其所自承，而案發後經本院將其送往國軍北投醫院
    鑑定其行為時精神狀況，亦經該院函覆稱：本件被告甲○○
    於案發時呈現精神症狀（包括正性症狀如被害意念‧‧，根
    據松山醫院精神科九十三年五月十八日門診病歷紀錄，個案
    就診時確實有聽幻覺症狀及情緒障礙），致認知及現實判斷
    力明顯受損，其行為受精神症狀所影響，但非受到幻聽或妄
    想的直接控制，所以認為案發時有【精神耗弱】現象，但不
    達到【心神喪失】地步等語。此有國軍北投醫院九十四年三
    月十五日醫修字第０九四００００五九四號函暨所附司法鑑
    定書一份在卷可按，再觀諸本院向國軍松山醫院、長庚醫院
    所調取被告甲○○至前開醫院診療之生活史、疾病史、身體
    檢查、精神狀態之病歷記載綜合觀察，尤足知其犯行當時對
    於外界事務之知覺理會與判斷作用，以及自由決定意思之能
    力，均較普通人之平均程度顯然有減退，是其精神狀態應已
    達到精神耗弱之程度無訛，爰依刑法第十九條第二項規定減
    輕其刑。爰審酌被告甲○○、乙○○二人均無任何犯罪前科
    紀錄，以及被告甲○○自白犯罪，坦承犯行，顯見其確有悔
    改之意，又因其患有精神疾病，對於外在事務之知覺理會與
    判斷作用，甚至自由決定意思之能力，均較普通人之平均程
    度為低，故法律上較之被告乙○○之否認犯罪，以及犯後未
    見其絲毫悔改之意之情，自應對被告甲○○為較輕、被告乙
    ○○為較重之刑罰評價，及審酌其二人犯罪之動機、目的、
    手段、犯後開庭之態度等一切情狀，爰分別量處如主文所示
    之刑，並均諭知易科罰金之折算標準，以資懲儆。末查，被
    告甲○○前未曾受有期徒刑以上刑之宣告，此有台灣高等法
    院全國前案紀錄表一份在卷可查，其因一時失慮，偶罹刑典
    ，且事後已坦承犯行，深具悔意，是其經此刑之宣告後，應
    知警惕而無再犯之虞，本院因認暫不執行其刑為當，爰併予
    以宣告緩刑二年，用啟自新。至於被告甲○○供犯罪所用之
    夾垃圾鐵夾一支，因非被告甲○○所有之物，業據其供明在
    卷，爰不為沒收之諭知，附此敘明。
據上論斷，應依刑事訴訟法第四百五十二條、第二百九十九條第
一項前段，刑法第二百七十七條第一項、第十九條第二項、第四
十一條第一項前段、第七十四條第一款，罰金罰鍰提高標準條例
第一條前段、第二條，判決如主文。
本案經檢察官賴淑芬到庭執行職務
中　　華　　民　　國　　九十四　年　五　月   三十一   日
                       臺灣臺北地方法院刑事第十庭
                           審判長  法  官  蔡世祺
                                   法  官  黃紹紘
                                   法  官  劉煌基
如不服本判決，應於判決送達後十日內，向本院提出上訴狀。
以上正本證明與原本無異。
                                   書記官  柯貞如
中　　華　　民　　國　　九十四　年　五　月   三十一   日
附錄論罪科刑法條：刑法第二百七十七條第一項。
中華民國刑法第二百七十七條第一項(普通傷害罪)
傷害人之身體或健康者，處三年以下有期徒刑、拘役或一千元以
下罰金。
